【裁判字號】    97,上訴,1308
【裁判日期】    971209
【裁判案由】    毒品危害防制條例
【裁判全文】
臺灣高等法院臺南分院刑事判決        97年度上訴字第1308號
上  訴  人
即  被  告  甲○○
上列上訴人因違反毒品危害防制條例案件，不服臺灣臺南地方法
院97年度訴字第1607號，中華民國97年10月28日第一審判決（起
訴案號：臺灣臺南地方法院檢察署97年度毒偵字第2068號），提
起上訴，本院判決如下：
    主  文
上訴駁回。
    理  由
一、按不服地方法院之第一審判決而上訴者，應向管轄第二審之
    高等法院為之。上訴書狀應敘述具體理由。上訴書狀未敘述
    上訴理由者，應於上訴期間屆滿後20日內補提理由書於原審
    法院，逾期未補提者，原審法院應定期間先命補正；又第二
    審法院認為上訴書狀未敘述理由或上訴有第362條前段之情
    形，應以判決駁回之。但其情形可以補正而未經原審法院命
    其補正者，審判長應定期間先命補正。刑事訴訟法第361條
    、第367條分別定有明文。而所謂具體理由，必係依據卷內
    既有訴訟資料或提出新事證，指摘或表明第一審判決有何採
    證認事、用法或量刑等足以影響判決本旨之不當或違法，而
    構成應予撤銷之具體事由，始克當之；倘僅泛言原判決認定
    事實錯誤、違背法令、量刑失之過重或輕縱，而未依上揭意
    旨指出具體事由，或形式上雖已指出具體事由，然該事由縱
    使屬實，亦不足以認為原判決有何不當或違法者，皆難謂係
    具體理由，俾與第二審上訴制度旨在請求第二審法院撤銷、
    變更第一審不當或違法之判決，以實現個案救濟之立法目的
    相契合，並節制濫行上訴（最高法院97年度台上字第892號
    判決意旨參照）。
二、本件上訴人即被告甲○○因施用第一級毒品罪，經原審法院
    於民國（下同）97年10月28日判處有期徒刑7月。被告乃於
    97年11月13日具狀提起上訴，其上訴理由略以：法務部及衛
    生署在施行「毒癮者替代療法」德政之際，明文規定毒癮者
    於犯案被查獲前，若參與美沙冬替代療法，即可緩起訴而以
    喝美沙冬療程取代之，每人以一次為限。而被告於97年8月3
    日遭警查獲前，即於96年10月17日參與美沙冬替代療法，有
    行政院衛生署立台南醫院診斷證明書以供審酌，可知被告原
    本即有戒除毒癮之積極行為，並於警訊、偵查及審理期間均
    坦承不諱與深表悛悔之意，為此懇請給予被告改過從善機會
    ，繼續服用美沙冬替代療法云云。
三、經查：
    (一)上訴人即被告甲○○前於93年間，因施用毒品案件，經
        臺灣臺南地方法院以93年度毒聲字第84號裁定令入戒治
        處所施以強制戒治，於執行滿6個月後，因認無繼續強
        制戒治之必要，於93年9月7日出所而執行完畢，經臺灣
        臺南地方法院檢察署檢察官以93年度戒毒偵字第209號
        為不起訴處分確定。另於80至81年間，因偽造有價證券
        、肅清煙毒條例等案件，分別經臺灣臺南地方法院以80
        年度訴字第496號及80年度訴字第1794號判決，判處有
        期徒刑3年6月及3年8月確定，復經臺灣臺南地方法院以
        82年度聲字第933號裁定定應執行刑7年確定；又因違反
        肅清煙毒條例等案件，經臺灣臺南地方法院以81年度訴
        字第840號判決判處有期徒刑3年9月確定，上開各罪經
        入監執行並假釋出監後，迭經撤銷假釋執行殘刑，迄於
        96年間，經臺灣臺南地方法院以96年度聲減字第482號
        裁定減刑，於96年7月16日執行完畢出監。詎猶未戒除
        毒癮惡習，竟於前開強制戒治處分及有期徒刑執行完畢
        5年內，又基於施用第一級毒品海洛因之犯意，於97年8
        月3日晚間8時40分許為警採尿時起回溯26小時內之某時
        ，在臺南市○○路166號4樓之10住處內，以將海洛因摻
        水置於針筒內注射之方式，施用海洛因1次。嗣於97年8
        月3日晚間8時8分許，在臺南市○○○街240號前，因形
        跡可疑為警攔查，當場扣得海洛因1小包（毛重0.17公
        克，海洛因驗餘淨重0.064公克），經其同意於同日時
        40分許採尿送驗，結果呈嗎啡陽性反應，而查悉上情。
    (二)被告對於前揭犯罪事實，迭據其於警訊、偵查、原審準
        備程序及審理中均坦承不諱（詳警卷第2頁正反面；偵
        查卷第10頁至第11頁；原審卷第28頁、第36頁），且被
        告經警採尿送驗結果，呈嗎啡陽性反應等情，有臺南市
        警察局第六分局調查甲○○涉嫌毒品案送驗尿液及年籍
        對照表、詮昕科技股份有限公司97年8月12日濫用藥物
        尿液檢驗報告各1份（附於警卷第9頁；偵查卷第13頁）
        。原審法院因被告就被訴事實為有罪之陳述而適用簡式
        審判程序，以被告犯行事證明確，係犯毒品危害防制條
        例第10條第1項之施用第一級毒品罪，判處被告有期徒
        刑7月。則原審法院業已於判決書上記載其犯罪事實、
        證據名稱及應適用之法條，從形式上觀察，原判決並無
        認定事實錯誤、量刑瑕疵或違背法令之情形。
    (三)被告雖以其於本件施用毒品犯行前，已參與美沙冬替代
        療法，應予緩起訴為由提起上訴，惟查：
        (I)按犯毒品危害防制條例第10條之罪者，於犯罪未發
            覺前，自動向行政院衛生署指定之醫療機構請求治
            療，醫療機構免將請求治療者送檢察機關。依前項
            規定治療中經查獲之被告，應由檢察官為不起訴之
            處分，但以一次為限，毒品危害防制條例第21條雖
            定有明文。然此條文係鼓勵施用毒品者，在未被查
            獲前，主動向醫療機構請求治療，倘於治療中被查
            獲者，應由檢察官為不起訴之處分，乃對於施用毒
            品者於請求治療「前」之施用行為予以寬典，並非
            凡在治療中又繼續施用之行為，均有此條文之適用
            ，否則自動治療將成為繼續施用毒品者之護身符，
            恐失鼓勵主動治療之美意。
        (II)被告雖提出前揭診斷證明書，指摘原審判決漏未審
            酌其已參與美沙冬替代療法等情，然查：被告於治
            療中在其住處內繼續施用第一級毒品海洛因，該部
            分之施用行為，並非毒品危害防制條例第21條所得
            免責之範圍，原審法院縱未加審酌，亦不生判決不
            當或違法之情形。從而，被告僅以原審漏未審究其
            已服用美沙冬，請求裁定以美沙冬療法替代之為由
            提起上訴，並非依據卷內既有訴訟資料或提出新事
            證，指摘或表明第一審判決有何採證認事、用法或
            量刑等足以影響判決本旨之不當或違法之處，自非
            屬刑事訴訟法第361條第2項所謂之具體事由，依首
            揭說明，其上訴違背法律上之程式，應以判決駁回
            之，並不經言詞辯論為之。
四、據上論斷，依刑事訴訟法第367條前段、第372條，判決如主
    文。
中    華    民    國    97    年    12    月    9     日
                  刑事第五庭  審判長法  官  楊明章
                                    法  官  楊子莊
                                    法  官  戴勝利
以上正本證明與原本無異。
如不服本判決應於收受送達後10日內向本院提出上訴書狀，其未
敘述上訴理由者，並得於提起上訴後10日內向本院補提理由書（
均須按他造當事人之人數附繕本）「切勿逕送上級法院」。
                                    書記官  陳淑貞
中    華    民    國    97    年    12    月    9     日


司法院資訊處製作；財團法人民間司法改革基金會備份。
